---
title: "Introducción a R para Ciencias Sociales. Aplicación práctica en la EPH"
subtitle: "Clase 1 - Practica Guiada"
output:
  html_notebook:
    toc: yes
    toc_float: yes
  html_document:
    toc: yes
---
# Ejercicios para practicar

> Primero: reiniciar R (`Session --> Restart R`)

## Ejercicio 1 - Metodos de Acceso:
- Levantar la base Individual del 1er trimestre de 2017 de la EPH.

```{r setup}
knitr::opts_chunk$set(include = FALSE)
```




```{r }
baset117 <- read.table(file   = "../Fuentes/usu_individual_t117.txt",
                   header = T,
                   sep    =";",
                   dec    =",")
```
- Crear un VECTOR llamado "mis variables" (o el nombre que deseen) que contenga los nombres de 4 variables de la EPH

```{r}
mis_variables <- c("CODUSU","NRO_HOGAR","COMPONENTE","P21")
```

- Utilizando el métodos de acceso ```[]```, crear un objeto llamado **basesita** que tome la base original de la EPH pero que conserve solo las variables del vector que crearon
```{r}
basesita  <- baset117[mis_variables,]
```

- Para realizar una primera exploración sobre la base de datos, se les solicita que a partir de  **basesita**  creen un objeto que conserve sólo los primeros 100 casos. 

```{r}
basesita_2 <- basesita[,1:100]
```

- Para hacer otras pruebas un poquito más "serias", se solicita crear un nuevo objeto que sea una muestra aleatoria de 10000 casos de la base de la EPH. La función ```sample()``` permite a través de sus argumentos principales especificar como ```x``` un número entero y como ```size``` un tamaño de muestra. A partir de ello, la función devuelve un vector de dimensión ```size``` con números enteros aleatoriamente seleccionados entre 1 y el ``x`` especificado. Utilicen dicha función para lograr el cometido.    


Pueden inspeccionar en más detalle su descripción ejecutando  ```?sample```. Por ejemplo, ahí pueden ver que por _default_ el muestreo se realiza sin reposición.

```{r}
seleccionados <- sample(x = 58675,size = 10000)

base_sample <- baset117[seleccionados,]
```

- Para automatizar a futuro este proceso con otras bases de la eph, se solicita que utilicen la función  ```nrow()``` para medir la longitud de la base en cuestión, y que el número especificado como ```x``` para seleccionar los casos  responda a la dimensión de la base de que se trate.

```{r}
seleccionados <- sample(x = nrow(baset117),size = 10000)

base_sample <- baset117[seleccionados,]

```

- Ejemplo más avanzado del ejercicio (para revisar a futuro, no para esta instancia): Crear una función propia para hacer un muestreo simple, que requiera como parámetros una base a procesar y el tamaño de muestra deseado
```{r}
muestro_simple_bases <- function(base,tamanio){


  seleccionados <-   sample(x = nrow(base),
                            size = tamanio)
  
base_sample <- baset117[seleccionados,]
}

mi_muestra<- muestro_simple_bases(baset117,5000) # Ejecuto la función para tomar 5.000 casos
```


## Ejercicio 2 - Repasando algunos funciones útiles de RBase:

Supongamos que tenemos que realizar un trabajo únicamente para estudiar los ingresos laborales de la población menor a 30 años. Queremos agilizar el procesamiento de la base de datos, por lo cual vamos a aplicar la función ```subset()``` de Rbase, que permite al mismo tiempo seleccionar ciertas variables, y aplicar un filtro a partir de alguna condición lógica.

- Creemos una base sólo con la población menor o igual a 30 años, y sólo conservemos las siguientes variables:
**"CODUSU","NRO_HOGAR","COMPONENTE","AGLOMERADO","CH04","CH06","P21","PONDIIO"**
```{r}
base_jovenes <- subset(baset117,
                       CH06 <= 30,
             select = c("CODUSU","NRO_HOGAR","COMPONENTE","AGLOMERADO","CH04","CH06","P21","PONDIIO"))

```

- Utilicemos la función dir.create() para crear dentro de nuestra carpeta de trabajo del curso, una carpeta que se denomine "Bases Procesadas"

```{r}
dir.create("Bases Procesadas")
```

- Guardemos la base de datos de menores de 30 años en formato **.RDS** (formato propio de R) en la carpeta creada
```{r}
saveRDS("Bases Procesadas/base_jovenes.RDS")
```

- ¿Cual es el máximo ingreso de la ocupación principal, para algún individuo de los de nuestra base de menores de 30 años?
```{r}
max(base_jovenes$P21)
```
- Apliquemos la función summary() a la variable P21 para tener distintos momentos de la distribución del ingreso de la ocupación principal

```{r}
summary(base_jovenes$P21)
```
- Utilicemos la función weigthed.mean() para calcular el ingreso promedio de la ocupación principal, utilizando el ponderador correspondiente

```{r}
weighted.mean(base_jovenes$P21,base_jovenes$PONDIIO)
```

- ¿Qué valores únicos toma la variable AGLOMERADO? 
```{r}
unique(base_jovenes$AGLOMERADO)
```

- Por último, probemos levantar el Excel llamado **Aglomerados* EPH** que se encuentra en la carpeta de Fuentes.  Pueden usar la función **read_excel()** de la librería __readxl__ 
```{r}
library(readxl)
aglomerados <- read_excel(path = "../Fuentes/Aglomerados EPH.xlsx")
```
    




